【裁判字號】    91,訴,752
【裁判日期】    920327
【裁判案由】    違反野生動物保育法
【裁判全文】
臺灣屏東地方法院刑事判決                          九十一年度訴字第七五二號
    公  訴  人  臺灣屏東地方法院檢察署檢察官
    被      告  甲○○
右列被告因違反野生動物保育法案件，經檢察官提起公訴（九十一年度偵字第五三九
一號），本院判決如左：
    主  文
甲○○違反獵捕野生動物，不得使用陷阱之規定，使用禁止之方式，獵捕保育類野生
動物，處有期徒刑捌月。
扣案鋼索壹條及台灣彌猴屍體壹隻均沒收。
    事  實
一、甲○○曾於民國九十年間因違反野生動物保育法案件（獵捕台灣彌猴），經台灣
    高雄地方法院判處有期徒刑七月，緩刑二年，於九十年八月十日確定，尚在緩刑
    期間內，竟不知悔改，明知台灣彌猴是經行政院農業委員會公告列為保育類之野
    生動物，其族群量並無逾越環境容許量，竟基於非法獵捕保育類野生動物之犯意
    ，於九十一年十月四日下午，將鋼索設置成活動套環，放置在台灣彌猴經常出沒
    之屏東縣三地門鄉○○村○○段六五五地號土地上（非野生動物保護區），利用
    彌猴伸頭穿過套環覓食時，套拉其頸部之方法，非法獵捕保育類野生動物台灣彌
    猴一隻，得手後將之放在車號ＰＨＫ─五四三號機車置物箱內，擬帶回食用，於
    當日下午六時許騎乘上述機車行經三地門鄉○○道路時，為警查獲，並扣得其所
    獵得之台灣彌猴一隻（已死亡）及其所有之鋼索一條。
二、案經高雄縣警察局六龜分局報請臺灣屏東地方法院檢察署檢察官偵查起訴。
    理  由
一、被告對於在上述時、地以設置鋼索套環之方式，獵捕保育類野生動物台灣彌猴一
    隻之事實坦承不諱，惟矢口否認有何違反野生動物保育法之故意，辯稱：「鋼索
    是要抓老鼠的，不是故意要抓猴子，結果抓到猴子時牠已經死了，所以才想帶回
    去吃」云云。經查：
（一）本件被告所捕獲之猴子，為台灣彌猴，屬保育類野生動物無誤，業據證人即屏
      東縣三地門鄉公所觀光課技士田金福證述明確，並有國立屏東科技大學技術合
      作處野生動物保育服務中心物種鑑定書一份、屏東縣政府九十一年十一月二十
      日屏府農林字第０九一０一八八五六七號函暨附件一份、照片數張附卷可證，
      及台灣彌猴屍體一隻、鋼索一條扣押在案足憑。
（二）被告雖辯稱該鋼索係為抓老鼠使用，然查，若於田地中補捉鼠類，應係以置放
      於地上之獸夾為之，而本件保育類野生動物台灣彌猴係因鋼索纏頸而死亡，顯
      與一般捕捉鼠類之方式不同，足證被告設置該鋼索，並非為捕捉老鼠之用。又
      野生動物之保育，經政府相關單位多年推廣及教育，已為大眾所周知，且被告
      前於九十年間，即因以設置鋼索之方式（與本件方式相同）非法獵捕保育類野
      生動物台灣彌猴一事，為台灣高雄地方法院判處有期徒刑七月，緩刑二年，此
      有該案起訴書、判決書各一份，及台灣高等法院被告全國前案紀錄表一份可資
      佐證，本案既與該案為相同類型之案件，顯見被告早已知悉利用鋼索之設置即
      能獵捕保育類野生動物台灣彌猴。況被告於警訊辯稱：「因為台灣彌猴會吃農
      作物，所以要抓牠」等語，益見被告確有獵捕台灣彌猴之故意，故其所辯，顯
      為事後卸責之詞，不足採信。本件事證明確，其犯行應堪認定。
二、按台灣彌猴學名為MACACA CYCLOPSIS，係行政院農業委員會於九十一年四月二十
    四日以農林字第０九一００三０七八三號所指定公告之「保育類野生動物名錄」
    中，列為珍貴稀有之野生動物，有該會上開公告暨所附「保育類野生動物名錄」
    可供參考。且其生長環境因氣候、山林開發、及人為關係，其族群量日漸減少，
    因此有關機關及民間團體乃極力宣導應予保護，故其族群量，顯無逾越環境容許
    量。其既未逾越環境容許量，被告竟以非法方式使用鋼索套環設置陷阱獵捕上述
    野生動物，其行為顯然違反野生動物保育法第十八條第一項第一款、第十九條第
    一項第六款之規定，而觸犯同法第四十一條第一項第一款、第三款之罪。被告以
    一個獵捕保育類野生動物之犯意決定，達成其同一犯罪目的之各個舉動，應屬法
    律概念之一行為，雖其法律概念上之一行為，該當上開二個罪之構成要件，係一
    行為觸犯數罪名，應依想像競合犯規定，從一重之違反獵捕野生動物，不得使用
    陷阱之規定，使用禁止之方式，獵捕保育類野生動物之罪處斷。公訴人未認被告
    有違反同法第十八條第一項第一款之規定，顯有未洽。爰審酌被告前有獵捕台灣
    彌猴之前科，再次非法設置鋼索獵捕保育類野生動物，危害自然生態環境，犯後
    態度等一切情狀，量處如主文所示之刑。扣案之鋼索一條，為被告所有供犯罪所
    用之獵具，業據其供承在卷；又扣案台灣彌猴一隻於查獲時即已死亡，屬野生動
    物保育法第三條第六款之野生動物產製品，均應依野生動物保育法第五十二條第
    一項之規定宣告沒收。
據上論斷，應依刑事訴訟法第二百九十九條第一項前段、野生動物保育法第四十一條
第一項第一款、第三款、第五十二條第一項，刑法第十一條、第五十五條，判決如主
文。
本案經檢察官吳書嫻到庭執行職務。
中      華      民      國     九十二     年     三     月    二十七    日
                                      臺灣屏東地方法院刑事第二庭
                                          審判長法  官黃國永
                                                法  官林昌義
                                                法  官翁世容
右正本證明與原本無異。
如不服本判決應於收受本判決後送達後十日內向本院提出上訴書狀，其未敘述上訴理
由者，並得於提起上訴後十日內向本院補提理由書狀（均須按他造當事人之人數附繕
本 ）「切勿逕送上級法院」
                                          書記官   王秋淑
中      華      民      國      九十二      年      三    月    二十七  日
附錄
野生動物保育法第四十一條
有下列情形之一，處六月以上五年以下有期徒刑，得併科新台幣二十萬元以上一百萬
元以下罰金：
一  未具第十八條第一項第一款之條件，獵捕、宰殺保育類野生動物者。
三  違反第十九條第一項規定，使用禁止之方式，獵捕、宰殺保育類野生動物者。
野生動物保育法第十八條第一項第一款
保育類野生動物應予保育，不得騷擾、虐待、獵捕、宰殺或為其他利用。
但有下列情形之一，不在此限：
一  族群量逾越環境容許量者。
野生動物保育法第十九條第一項第六款
獵捕野生動物，不得以下列方法為之：
六  使用陷阱、獸鋏或特殊獵捕工具。


司法院資訊處製作；財團法人民間司法改革基金會備份。
